臺北高等行政法院判決　　　　　　　　　　　　　　 九十年度訴字第六八六七號
　　　　　　　　　　　　　　　.
　　原　　　告　偉龍鋼鐵有限公司
　　代　表　人　甲○○董事）.
　　輔　佐　人　范振偉
　　被　　　告　財政部臺灣省北區國稅局
　　代　表　人　林吉昌（局長）
　　訴訟代理人　乙○○
右當事人間因營利事業所得稅事件，原告不服財政部中華民國九十年十月二十六日臺
財訴字第○九○一三五五九六二號訴願決定，提起行政訴訟。本院判決如左：
　　主  文
原告之訴駁回。
訴訟費用由原告負擔。
    事  實
一事實概要：緣原告民國（下同）七十九年度營利事業所得稅結算申報，原列報營業
  成本新臺幣（下同）二九、五○○、○○六元，期末存貨二、四○二、○四九元，
  下腳收入作價五二、○五二元。被告（承受新竹市稅捐稽徵處國稅稽徵業務）初查
  ，以依原告原料明細帳及生產紀錄簿記載，每批原料之領用量、生產量及銷售量均
  相同，足見係以整片鋼材為買賣計價基礎，再以客戶需要尺寸切割，其出售價款已
  包含切割之損耗，乃將切割損耗一四八、七一九‧五公斤，金額一、八一五、八六
  五元轉入期末存料，下腳收入五二、○五二元，因鋼材切割損耗率為零，核定為零
  元。原告以其從事鐵板零售業務，整片鋼板經裁剪後出售，故將剩之廢料計入成本
  ，生產紀錄簿中生產量及銷售量係裁剪後之淨重，廢料已提列其他收入，八十年十
  一月十五日將七十九年度之廢料出售計二九七、四三九元，超出作價五二、○五二
  元之差額已於八十年度列報其他收入等語，申經復查結果，未准變更，訴經財政部
  臺財訴字第八二○三九六三一六號訴願決定將原處分撤銷，由被告另為處分。案經
  被告重為復查結果，以就原告提示之帳簿文據查核，其為買賣業，買入各種鋼板材
  料切割出售，本期同一品名之進貨有不同之進貨廠商，同一品名銷售價格亦不相同
  ，依原告帳載內容並無每次出售產品產生廢料之詳細資料可查，所稱因客戶需要切
  割尺寸不同，價格不同，核不足採。惟依上年度核定損耗率百分之二計算，核定切
  割損耗額一、一三七、七六三元，准予追認營業成本六七八、一七二元。原告不服
  ，循序訴經行政院八十五年七月四日臺八十五訴字第二二二四八號再訴願決定以，
  原告究為買賣業或製造業，攸關其營業成本之查核方式，宜由被告再予究明。又原
  告七十九年度營利事業所得稅結算申報，營業成本明細表固未申報直接人工及製造
  費用，惟仍係以製造業方式申報，其製造成本為二九、五○○、○○六元。原告訴
  稱其出售鋼板係以切割後之重量計價，原處分及原決定則認原告出售鋼板價款係以
  整片鋼材為計價基礎，出售鋼板價款已包含切割之損耗，無再列損耗之必要。經查
  原告本年度廢料重量一四八、七一九‧五公斤係列報為下腳收入，而非列報為損耗
  ，被告認其應屬期末存貨，所據為何？是否已審究其商品形態？能否按一般正常商
  品銷售？未據論明。倘原告確以切割後之重量計價出售，則其營業成本宜應如何查
  核？亦待審究。遂將原決定及原處分均撤銷，囑由被告究明後另為適法之處分。嗣
  經被告重核結果，於八十六年十一月三日以北區國稅法第00000000號復查
  決定書維持原核定，原告猶表不服，提起訴願，亦遭決定駁回，遂向本院提起行政
  訴訟。
二兩造聲明：
  (一)原告聲明：訴願決定及原處分均撤銷。
  (二)被告聲明：如主文所示。
三兩造爭點：
  原告主張其係經營鐵板零售與加工業，出售鐵板依客戶需求剪裁後計價售出，剩餘
  廢料理當計入售出部分之成本，被告卻認定系爭切割損耗之廢料重量已計入銷貨發
  票所載之重量，不採信原告結算申報方式，顯有違誤，是否可採？
  (一)原告主張之理由：
    原告經營鐵板零售與加工業，出售鐵板依客戶需求剪裁後計價售出，剩餘廢料理
    當計入售出部分之成本，即銷售本期成本＝（售出重量＋廢料）＋製造費用。廢
    料也另行出售，且開立銷售發票，鐵板剪裁情形如下表圖示，經過二次再訴願都
    撤銷原核定，被告卻執意與事實不合查定，本件係七十九年營利事業所得稅才會
    拖延至今未結，原告也曾商請被告人員實地至原告處了解情況，但卻未見被告人
    員來訪，實有欠公平，故提起本訴訟以保權益。
  (二)被告主張之理由：
    1.本件原告七十九年度營利事業所得稅結算申報案，原列報營業成本二九、五○
      ○、○○六元，期末存貨二、四○二、○四九元，下腳收入作價五二、○五二
      元。被告初查以原告原料明細帳及生產紀錄簿記載，每批原料之領用量、生產
      量及銷售量均相同，足見係以整片鋼材為買賣計價基礎，再以客戶需要尺寸切
      割，其出售價款已包含切割之損耗，乃將切割損耗一四八、七一九‧五公斤，
      金額一、八一五、八六五元轉入期末存料，下腳收入五二、○五二元，因鋼材
      切割損耗率為零，核定為零元。原告不服，提起訴願，案經財政部臺財訴字第
      八二○三九六三一六號訴願決定將原處分撤銷，由被告另為處分。經被告查核
      結果以就原告提示之帳簿文據查核，其為買賣業，買入各種鋼板材料切割出售
      ，本期同一品名之進貨有不同之進貨廠商，同一品名之銷貨價格亦不相同，依
      原告帳載內容並無每次出售產品產生廢料之詳細資料可查，所稱因客戶需要割
      尺寸不同，價格不同，核不足採。惟依上年度核定損耗率百分之二計算，核定
      切割損耗額一、一三七、七六三元，與原核定超耗之差額六七八、一○二元，
      應予追認銷貨成本，變更核定課稅所得額為一、二二七、五七○元，另原告對
      原核定以其整片鋼材為計價基礎出售，再依客戶需要尺寸切割，因其出售價款
      已包含切割之損耗，因此切割損耗一四八、七一九公斤，金額一、八一五、八
      六五元不予認定，按超耗轉列期末盤存，表示不服，主張其從事鐵板銷售業務
      ，整片鐵板經裁剪後出售，生產紀錄簿中，生產與銷售數量是裁剪完成後淨重
      ，廢料另一行登載甚詳，裁剪所剩廢料列為成本，提列損耗，廢料出售後，所
      得已列為其他收入，請依實認列等語，訴經行政院臺八十五訴字第二二二四八
      號再訴願決定以，原告究為買賣業或製造業，攸關其營業成本之查核方式，宜
      由被告再予究明。又原告七十九年度營利事業所得稅結算申報，營業成本明細
      表固未申報直接人工及製造費用，惟仍係以製造業方式申報，其製造成本為二
      九、五○○、○○六元。原告訴稱其出售鋼板係以切割後之重量計價，原處分
      及原決定則認原告出售鋼板價款係以整片鋼材為計價基礎，出售鋼板價款已包
      含切割之損耗，無再列損耗之必要。經查原告本年度廢料重量一四八、七一九
      ‧五公斤係列報為下腳收入，而非列報為損耗，被告認其應屬期末存貨，所據
      為何？是否已審究其商品型態？能否按一般正常商品銷售？未據論明。倘原告
      確以切割後之重量計價出售，則其營業成本宜應如何查核？亦待審究。遂將訴
      願決定及原處分均撤銷，由被告另為適法之處分。嗣經被告重核結果以查本件
      原告七十九年度原申報營業成本二九、五○○、○○六元，原查剔除其中損耗
      部分一、八一五、八六五元，核定營業成本為二七、六八四、一四一元。至其
      他收入自行估列廢料收入五二、○五二元部分，被告以無損耗之認定，且未實
      際銷售而不予計算。次查原告出售鋼、鐵板等之銷售型態屬自行切割出售，例
      如原告述稱其係按客戶需要自行切割出售，且銷售產品中有不少單筆重量低於
      五十公斤之小額交易（僅一月份就有八筆），甚至一月五日出售鋼板為一‧三
      五公斤，顯然切割後之剩料仍可按較小尺寸規格出售。準此，原告為鋼、鐵買
      賣業切割損耗已估列於銷售價款內，被告剔除原告列報之損耗一、八一五、八
      六五元，尚無不合。又其下腳出售既發生於次年度（八十），被告剔除本年度
      下腳收入五二、○五二元亦無不當，核定所得額為一、九五五、六七二元，惟
      較前次復查核定全年所得額一、二七七、五七○元為高，依行政救濟不得為更
      不利於行政救濟人之決定之法理，仍應維持核定全年所得額為一、二七七、五
      七○元。
    2.至原告營業成本（本期耗用重量）中所列損耗廢料一四八、七一九‧五公斤金
      額一、八一五、八六五元，經核無損耗事實，應不予採認，該部分仍屬商品存
      貨。其核認無損耗事實之理由如下：（一）帳載不實：按原告列報損耗之唯一
      依據係生產紀錄簿之各筆廢料數量記載，原告自稱其為「實地盤點」之結果，
      為何依不同進料規格並按客戶不同需要規格裁切，各類商品每筆損耗竟完全一
      致（熱軌鋼板及鐵板百分之十、熱軌鋼片百分之二‧一一五、中鋼鋼板百分之
      二‧七三四），帳載實地盤點廢料重量殊非可採。（二）客觀事實不可採：按
      廢料損耗係指正常商品之重量減完成商品之重料為其損耗（實地盤存貨永續盤
      存均同）。查生產紀錄簿記載事項中並無耗用正常商品素材（鋼、鐵板）之重
      量，亦即無損耗（廢料）之計算基礎，何來損耗重量？各筆原告自稱廢料之記
      載顯係杜撰，不足採信。且原告以裁斷機裁斷鋼、鐵板金屬削末極少，剩料又
      可裁製更小尺寸出售如前段所述，原告竟列報一四八、七一九‧五公斤廢料，
      亦不無疑義。按「內部會計事項，應有載明事實、金額、立據日期、及立據人
      簽章之內部憑證，以資證明。」為稅捐機關管理營利事業會計帳簿憑證辦法第
      二十一條第三項前段定有明文，原告所稱廢料損之有無即屬於內部會計事項。
      經查原告並未就所稱廢料損耗之事實逐筆填具內部憑證，帳載資料亦難以採據
      已如前述，應認無損耗之事實，系爭切割損耗之廢料重量已計入銷貨發票所載
      之重量。原告於工作現場盤點之廢料所有權應屬買方所有，只因無使用價值而
      留交原告處分，非原告之下腳或廢料，就原告而言並無損耗之事實，併予陳明
      。
　　理  由
一按「買賣業：銷貨成本＝期初存貨＋﹝進貨─（進貨退出＋進貨折讓）﹞＋進貨費
  用─期末存貨」，為所得稅法施行細則第三十一條所明定。又「營利事業經營玻璃
  批發買賣業務者，多係按買方訂貨規格向廠商訂貨，不發生切割損耗問題。其屬自
  行切割出售者，對於因切割而發生損耗部分，一般均已估列入所須切割部分之玻璃
  價款內；且因切割而破損者，部分尚可改按其他較小尺寸之規格出售，故不得列為
  盤損。」復為財政部六十八年六月十三日台財稅第三三九○五號函所明釋，該函釋
  係財政部基於權責所為釋示，未逾越法律規定，自可供本件參酌。
二本件原告七十九年度營利事業所得稅結算申報，原列報營業成本二九、五○○、○
  ○六元，期末存貨二、四○二、○四九元，下腳收入作價五二、○五二元。被告初
  查以原告原料明細帳及生產紀錄簿記載，每批原料之領用量、生產量及銷售量均相
  同，足見係以整片鋼材為買賣計價基礎，再以客戶需要尺寸切割，其出售價款已包
  含切割之損耗，乃將切割損耗一四八、七一九‧五公斤，金額一、八一五、八六五
  元轉入期末存料，下腳收入五二、○五二元，因鋼材切割損耗率為零，核定為零元
  。申經復查結果，未准變更，訴經財政部臺財訴字第八二○三九六三一六號訴願決
  定將原處分撤銷，由被告另為處分。案經被告重為復查結果，准予追認營業成本六
  七八、一七二元，變更核定課稅所得額為一、二七七、五七○元。原告不服，循序
  提起訴願、再訴願，案經行政院再訴願決定將原決定及原處分均撤銷，囑由被告另
  為適法之處分。嗣經被告重為復查決定，仍予以維持，原告猶未甘服，再提起訴願
  ，仍遭駁回，復起訴主張其係經營鐵板零售與加工業，出售鐵板依客戶需求剪裁後
  計價售出，剩餘廢料理當計入售出部分之成本，被告卻認定系爭切割損耗之廢料重
  量已計入銷貨發票所載之重量，不採信原告結算申報方式，顯有違誤，詳如其起訴
  狀事實欄所載理由等語。本件原告七十九年度營利事業所得稅係委託會計師簽證申
  報，對原核定以其整片鋼材為計價基礎出售，再依客戶需要尺寸切割，因出售價款
  已包含切割之損耗，故切割損耗一四八、七一九‧五公斤，金額一、八一五、八六
  五元不予認定，按超耗轉列期末盤存，表示不服，循序提起訴願、再訴願，案經行
  政院再訴願決定，將訴願決定及原處分均撤銷，由被告另為適法處分。經被告重核
  結果：以原告七十九年度原申報營業成本二九、五○○、○○六元，原查剔除其中
  損耗部分一、八一五、八六五元，核定營業成本為二七、六八四、一四一元，至於
  其他收入自行估列廢料收入五二、○五二元部分，原查以無損耗認定，且未實際銷
  售而不予計算。又原告出售鋼、鐵板等之銷售形態屬自行切割出售，例如原告訴稱
  其係按客戶需要自行切割出售，且銷售產品中有不少單筆重量低於五十公斤之小額
  交易，甚至一月五日出售鋼板為一．三五公斤，足見其切割後之剩料仍可按較小尺
  寸規格出售，屬鋼、鐵板買賣業，切割損耗已估列於銷售價款內，原核定剔除原告
  列報之損耗一、八一五、八六五元，至於其下腳出售既發生於次年度（八十），原
  查剔除本年度下腳收入五二、○五二元，核定所得額為一、九五五、六七二元，惟
  較前次復查核定所得額一、二七七、五七○元為高，因行政救濟不得為更不利於行
  政救濟人之法理，故仍維持核定全年所得額一、二七七、五七○元，揆諸首揭說明
  ，自無不合。
三至於原告訴稱：其經營鐵板零售與加工業，出售鐵板依客戶需求後計價售出，剩餘
  廢料理當計入售出部分成本，提列損耗，廢料出售後，所得已列為其他收入，出售
  鐵板情形如事實欄附表圖示，應准依申報認列等語。惟查原告本年度列報損耗之唯
  一依據係生產記錄簿（見原處分卷），其每筆廢料數量記載，原告稱係為實地盤點
  結果，惟不同進料規格大小之鋼、鐵板，並依客戶不同需求予以裁剪，竟然每筆損
  耗完全一致，有違常情，且各生產數量係由買受人發票合計數，其中使用多少原鋼
  、鐵板切割生產，並無紀錄，每張發票所剪裁的大小尺寸不同，為何損耗率相同，
  顯非合理，原告亦未能提出正當理由說明損耗率皆相同，以及損耗之計算基礎如何
  ，所訴自不足採，又原告檢附照片附卷主張現場有廢料存在乙節，惟如上所述，系
  爭切割損耗之廢料重量已計入銷貨發票所載重量，照片所示廢料所有權應屬買方所
  有，只因無使用價值或價值甚少而留交原告處分，並非原告之下腳或廢料，從而被
  告認定原告生產記錄簿之廢料數量一四八、七一九．五公斤，金額一、八一五、八
  六五元屬超耗，予以剔除，自無不合，原告所訴各節，均無可採。
四綜上所述，本件被告之原處分，核無違誤，訴願決定，予以維持，亦無不合，原告
  起訴意旨，非有理由，應予駁回。
五據上論結，本件原告之訴為無理由，依行政訴訟法第九十八條第三項前段，判決如
  主文。
中　　　華　　　民　　　國　　九十一　　年　　　八　　　月　　　六　　　日
                            臺 北 高 等 行 政 法 院  第 一 庭
                                           審 判 長  法    官  王立杰
                                                     法    官  林育如
                                                     法    官  黃本仁
右為正本係照原本作成。
如不服本判決，應於送達後二十日內，向本院提出上訴狀並表明上訴理由，如於本判
決宣示後送達前提起上訴者，應於判決送達後二十日內補提上訴理由書（須按他造人
數附繕本）。
中　　　華　　　民　　　國　　九十一　　年　　　八　　　月　　　六　　　日
                                                     書 記 官  姚國華
